臺灣高等法院臺中分院刑事裁定　　　　　96年度抗字第1056號
抗　　告　　人
即 受 判 決 人　乙○○
輔　　佐　　人
即受判決人之父　甲○○
上列抗告人因妨害兵役聲請再審案件，不服臺灣苗栗地方法院中
華民國96年10月31日裁定（96年度聲再字第8號）提起抗告，本
院裁定如下：
    主  文
抗告駁回。
    理  由
一、聲請意旨略以：聲請人即受判決人（下稱聲請人）乙○○因
    妨害兵役案件經台灣苗栗地方法院94年度訴字第389號刑事
    判決判處有期徒刑6月確定在案，茲因聲請人及輔佐人甲○
    ○主張原處分機關行政處分苗栗縣政府88府兵徵字第880009
    1097號函業經臺中高等行政法院89年度訴字第696號裁定撤
    銷在案，聲請人及輔佐人依臺中高等行政法院89年度訴字第
    696號裁定提出原處分機關請求核發合法的國民補充兵役證
    明，有苗栗縣苗栗市公所民國91年1月18日苗市兵字第09100
    01017號函為憑，是原處分機關有所違誤。又原處分機關連
    續送達常備兵徵集令苗栗縣政府94年1月28日府民徵字第094
    0011115號94年第A1965梯次並移送檢察署提起公訴顯然有誤
    ，有違一事不再理原則等語。爰依刑事訴訟法第420條第1項
    第6款之規定聲請再審云云。
二、抗告意旨略以：（一）原處分機關行政處分88府兵徵字第88
    0009097號不實處分書提起訴願、再訴願，甚至審理期間再
    延期2個月均未提出任何答辯書狀，原處分機關也未加以妥
    適處理，有誤，提起行政訴訟台灣高等法院89年度訴字第69
    6號裁定在案。（二）聲請人依台灣高等法院89年度訴字第6
    96號裁定，再提出請求核發合法的補充兵役證明，又未加以
    妥適處理，顯然有誤。（三）原處分機關反而送達94年陸軍
    第A1965號常備兵徵集令，輔佐人提起行政訴訟請求撤銷在
    案，分別經最高行政法院91年度裁字第341號、92年度裁字
    第652號、93年度裁字第894號裁定在案。（四）相對人（苗
    栗縣政府）變造虛擬不實徵集令，以違反兵役治罪條例移送
    警察局，檢察署偵查起訴，經台灣苗栗地方法院94年度訴字
    第389號判處聲請人意圖避免常備兵徵集而應受徵集無故逾
    入營期限5日，處有期徒刑6月，如易科罰金以三百元折算一
    日，顯然有誤，應予撤銷更為無罪、免訴、免刑之判決。（
    五）台灣苗栗地方法院94年度撤緩字第33號裁定提起抗告，
    台中高等法院95年度抗字第56號於95年2月7日收文，在訴訟
    審理期間。（六）苗栗地方法院檢察署執行單位通緝於94年
    12月14日晚間強押聲請人罰金新台幣16萬3千8百元，應予撤
    銷。（七）請求退還現金新台幣16萬3千8百元云云。
三、按有罪之判決確定後，因發現確實之新證據，足認受有罪判
    決之人應受無罪、免訴、免刑或輕於原判決所認罪名之判決
    者，為受判決人之利益，得聲請再審，刑事訴訟法第420條
    第1項第6款定有明文。次按「刑事訴訟法第420條第1項第6
    款所謂發見確實之新證據，係指該證據於事實審法院判決前
    已經存在，為法院、當事人所不知，不及調查斟酌，至其後
    始行發見，且就證據本身形式上觀察，固不以絕對不須經過
    調查程序為條件，但必須顯然可認為足以動搖原有罪確定判
    決，而為受判決人無罪、免訴、免刑或輕於原判決所認罪名
    之判決者為限。故受理聲請再審之最後事實審法院，應就聲
    請再審理由之所謂「新證據」，是否具備事實審判決前已經
    存在，為法院、當事人所不知，事後方行發見之「嶄新性」
    ，及顯然可認足以動搖原有罪確定判決，應為無罪、免訴、
    免刑或輕於原判決罪名之「顯然性」二要件，加以審查，為
    判斷應否准予開始再審之準據。」（最高法院85年度臺抗字
    第308號判決參照）。查原裁定以聲請人因申請劃為補充兵
    役事件，不服苗栗縣政府88府兵徵字第880091097號函所為
    之行政處分，以苗栗縣政府為被告，向臺中高等行政法院提
    起行政訴訟，經該院以起訴不合法於90年1月30日以89年度
    訴字第696號裁定駁回原告之訴，嗣經聲請人向最高行政法
    院提起抗告，經該院於91年4月25日以91年度裁字第341號裁
    定駁回抗告確定，聲請人復對上揭確定裁定聲請再審，先後
    經最高行政法院以再審之聲請不合法，分別於92年5月22日
    以92年度裁字第652號裁定及93年7月22日以93年度裁字第89
    4號裁定駁回聲請再審在案等情，業經原審調閱該院93年度
    訴字第326號刑事卷宗查證屬實，並有臺中高等行政法院89
    年度訴字第696號裁定、最高行政法院91年度裁字第341號裁
    定、92年度裁字第652號裁定及93年度裁字第894號裁定影本
    4份在卷可稽，堪認聲請人因不服苗栗縣政府88府兵徵字第8
    80091097號函所為之行政處分，其向臺中高等行政法院提起
    行政訴訟，係經該院裁定駁回原告之訴並經確定無訛，聲請
    人聲請意旨認苗栗縣政府88府兵徵字第880091097號函所為
    之行政處分業經臺中高等行政法院89年度訴字第696號裁定
    撤銷在案云云，核與事實顯不相符，自不足採。另參諸聲請
    人所涉犯之妨害兵役案件，係於93年7月27日經臺灣苗栗地
    方法院檢察署以94年度偵字第2693號提起公訴，經本院於94
    年10月6日以94年度訴字第389號判決判處有期徒刑6月，如
    易科罰金以300元折算1日，並於同年10月27日確定，有臺灣
    高等法院被告前案紀錄表、臺灣苗栗地方法院檢察署94年度
    偵字第2693號起訴書、本院94年度訴字第389號判決影本各1
    份在卷可憑，核與上揭聲請人因申請劃為補充兵役事件，不
    服苗栗縣政府88府兵徵字第880091097號函所為之行政處分
    ，向臺中高等行政法院提起行政訴訟，經該院於90年1月30
    日裁定駁回原告之訴，嗣經聲請人向最高行政法院提起抗告
    ，經該院於91年4月25日裁定駁回抗告確定等情相較，顯見
    聲請人於本院94年10月6日就其所涉犯妨害兵役案件判決前
    ，即已知悉上揭行政訴訟已因不合法而經駁回確定情事，是
    該項證據自非判決後所發見，且非當事人所不知，不及調查
    斟酌之事項，核與刑事訴訟法第420條第1項第6款規定「新
    證據」之再審事由不合，而予以裁定駁回聲請人再審之聲請
    云云，經核於法並無違誤。至聲請人對台灣苗栗地方法院94
    年度撤緩字第33號撤銷緩刑宣告之裁定提起抗告，業經本院
    於95年1月27日以95年度抗字第56號裁定駁回抗告而告確定
    在案，該裁定係聲請人先前因犯妨害兵役治罪條例案件，經
    臺灣苗栗地方法院以93年度訴字第326號（臺灣苗栗地方法
    院檢察署93年偵字第2203號）判處有期徒刑4月，緩刑2年，
    先後經本院及最高法院駁回上訴，而於94年5月12日確定在
    案之案件，與本案並無關連性，非屬新證據。又聲請人雖指
    稱苗栗縣政府變造虛擬不實之徵集令云云，惟並無任何證據
    可資證明，尚難遽採。至聲請人請求退還現金新台幣16萬3
    千8百元乙節，並非聲請再審之適法理由。另聲請人所提之
    其他理由，經核並不足以動搖原確定判決，與「新證據」之
    要件亦有不符。綜上，原裁定以聲請人之聲請與刑事訴訟法
    第420條第1項第6款所規定「新證據」之再審理由不合，而
    予以裁定駁回聲請人再審之聲請，核無不合。聲請人抗告意
    旨徒憑己見，任意指摘原裁定不當，並無理由，應予駁回。
四、據上論斷，應依刑事訴訟法第412條，裁定如主文。
中　　華　　民　　國　　96　　年　　11　　月　　30　　日
            刑事第八庭  審判長法  官  羅  得  村
                              法  官  陳  宏  卿
                              法  官  劉  榮  服
上列正本證明與原本無異。
不得再抗告。
                              書記官  周　巧　屏
中　　華　　民　　國　　96　　年　　11　　月　　30　　日
